臺灣高等法院臺南分院刑事判決
上　訴　人
即　被　告　丁○○
指定辯護人　本院公設辯護人 丙○○
上列上訴人因強盜案件，不服臺灣臺南地方法院93年度訴字第
1332號中華民國94年3月9日第一審判決（起訴案號：臺灣臺南地
方法院檢察署93年度偵字第11744號、第11745號），提起上訴，
本院判決如下：
    主  文
原判決撤銷。
丁○○竊盜，因防護贓物，而當場施以強暴，累犯，處有期徒刑
伍年貳月。
    事      實
一、丁○○於民國（下同）八十六年間，因違反肅清煙毒條例案
    件，經臺灣臺南地方法院判處有期徒刑三年二月，業於八十
    九年十一月十五日假釋期滿視為執行完畢。
二、詎丁○○猶不知悔改，於九十二年五月十九日下午三時三十
    分許，夥同友人陳三吉（另經臺灣臺南地方法院檢察署檢察
    官提起公訴），基於意圖為自己不法所有之竊盜犯意聯絡，
    由丁○○駕駛車牌號碼ＵＦ─七五九八號自小貨車搭載陳三
    吉至臺南縣關廟鄉○○村○○路二九八號旁，共同以徒手搬
    運之方式竊取乙○○所有之鐵板九片，而為行為之分擔，嗣
    丁○○與陳三吉已將上述鐵板九片搬至上述自小貨車之後車
    斗上，得手後丁○○與陳三吉上車（已發動引擎）欲將上開
    鐵板運離現場時，為乙○○之父即甲○○發現，遂上前至該
    自小貨車右邊車窗旁邊拍打（車窗搖下三分之一），雙手放
    置在車窗玻璃上，並向二人說「停車」、「不要走」，同時
    要求丁○○返還上述鐵板，勿將鐵板載走時，詎丁○○明知
    斯時如將車輛貿然駛離，因甲○○之手放置在副駕駛座旁之
    車窗玻璃上，將會導致甲○○跌倒受傷，惟為防護贓物，竟
    悍然駕駛上開自小貨車加速駛離現場，使甲○○猝然不及發
    覺，遂遭甩落而跌倒在地，造成甲○○受有下唇2x0.3x0.3
    公分挫裂傷、上唇、左、右雙膝、右肩挫傷之傷害。
三、案經臺南縣警察局歸仁分局報告臺灣臺南地方法院檢察署檢
    察官偵查起訴。
    理  由
壹、證據能力方面
    按憲法第十六條保障人民之訴訟權，就刑事被告而言，包含
    其在訴訟上應享有充分之防禦權。刑事被告詰問證人之權利
    ，即屬該等權利之一，且屬憲法第八條第一項規定「非由法
    院依法定程序不得審問處罰」之正當法律程序所保障之權利
    。為確保被告對證人之詰問權，證人於審判中，應依法定程
    序，到場具結陳述，並接受被告之詰問，其陳述始得作為認
    定被告犯罪事實之判斷依據。刑事審判上之共同被告，係為
    訴訟經濟等原因，由檢察官或自訴人合併或追加起訴，或由
    法院合併審判所形成，其間各別被告及犯罪事實仍獨立存在
    。故共同被告對其他共同被告之案件而言，為被告以外之第
    三人，本質上屬於證人，自不能因案件合併關係而影響其他
    共同被告原享有之上開憲法上權利，司法院大法官會議釋字
    第五八二號解釋可資參照。次按被告以外之人於審判外之言
    詞或書面陳述，於法律有規定者外，不得作為證據，刑事訴
    訟法第一百五十八條之三、第一百五十九條第一項定有明文
    。又參考上開第一百五十九條第一項之立法理由：「本條原
    條文僅規定證人於審判（按指廣義之審判，即包含準備程序
    與言詞辯論程序）外之陳述（含言詞陳述與書面陳述），除
    法律有規定者外，不得作為證據。但實務上共同被告（指於
    一個訴訟關係中，同為被告之人）、共犯、被害人等，非必
    即屬訴訟法上之「證人」，其等審判外之陳述，性質上亦屬
    傳聞證據，得否作為證據，不免引起爭議；另對於被告審判
    外之陳述，應無保護其反對詰問權之問題，爰參考日本刑事
    訴訟法第三百二十條第一項之規定，修正本條第一項，即除
    法律有規定者外，「被告以外之人」審判外之「言詞或書面
    」陳述，原則上均不得作為證據，而將共同被告、共犯、被
    害人等審判外之陳述，同列入傳聞法則之規範，不以證人審
    判外之陳述為限」，是共同被告於審判外之陳述，應無證據
    能力，但共同被告如以證人身分具結，並經詰問，則有證據
    能力。經查：共犯陳三吉及證人林有義於警詢中之證述，就
    被告丁○○之犯罪事實部分，因具證人之性質，其未經具結
    ，且係於審判外之陳述，應無證據能力，但共犯陳三吉於原
    審以證人身分具結並經詰問之部分，仍有證據能力。次查刑
    事訴訟法第一百五十九條之四第一款，其立法理由為：公務
    員職務上製作之紀錄文書、證明文書如被提出於法院，用以
    證明文書所載事項真實者，性質上亦不失為傳聞證據之一種
    ，但因該等文書係公務員依其職權所為，與其責任、信譽攸
    關，若有錯誤、虛偽，公務員可能因此負擔刑事及行政責任
    ，從而其正確性高，且該等文書經常處於可受公開檢查（
    Publ ic Inspection）之狀態，設有錯誤，甚易發現而予及
    時糾正，是以，除顯有不可信之情況外，其真實之保障極高
    ，故本案台南縣警察局歸仁分局關廟分駐所代保管物品紀錄
    表一紙，亦有證據能力，先予敘明。
貳、認定犯罪事實所憑證據及理由
一、訊據上訴人即被告丁○○坦白承認下列事實：
（一）丁○○，於九十二年五月十九日下午三時三十分許，證人
      即人陳三吉，由丁○○駕駛車牌號碼ＵＦ─七五九八號自
      小貨車搭載陳三吉至臺南縣關廟鄉○○村○○路二九八號
      旁，共同以徒手搬運之方式竊取乙○○所有之鐵板九片。
（二）證人甲○○受有下唇2x0.3x0.3公分挫裂傷、上唇、左、
      右雙膝、右肩挫傷之傷害。
（三）上揭事實，業據被告丁○○自白在卷，並經證人陳三吉供
      證明確，核與證人即被害人乙○○、甲○○所證述之被害
      情節相符，並有臺南縣警察局歸仁分局關廟分駐所代保管
      物品紀錄表、恆生醫院九十二年五月二十日診斷證明書影
      本各一紙在卷可資佐證，綜上開補強證據，足資擔保被告
      丁○○之前述自白，核與事實相符，堪認該部分自白應可
      信屬實。
二、被告丁○○雖矢口否認有何準強盜之犯行，並以下列各詞置
    辯：「甲○○並沒有將手放入駕駛座裡面，且也沒有讓他受
    傷」；「我沒有為防護贓物、脫免逮捕而當場施以強暴之行
    為」；而被告辯護人稱：「被害人甲○○是否有逮捕被告之
    意思？」；「被告應無對被害人甲○○施用強暴之故意。」
    ；「刑法第三百二十九條學說上所稱之『準強盜罪』，其構
    成要件應準用同法第三百二十八條之『普通強盜罪』，始為
    合理解釋，實務上固曾認準強盜罪不以使人不能抗拒之程度
    ，惟此一解釋使準強盜罪之要件寬於普通強盜罪，法律解釋
    方法論悖於論理法則」；「請求併辦部分，係指稱被告涉犯
    普通竊盜罪嫌，與本件準強盜罪二者，不能成立連續犯，自
    非起訴效力所及」云云，經查：
（一）按審理事實之法院於證人之陳述有部分前後不符或相互間
      有所歧異時，究竟何者為可採，仍應本其自由心證予以斟
      酌，非謂一有不符或矛盾，即應認其全部不可信；又證人
      供述之證據前後不符時，究竟何者為可採，事實審法院仍
      得依證據法則，本於自由心證予以斟酌，作合理之比較，
      定其取捨，若其取捨判斷無從認為確實有違日常客觀之經
      驗法則，自不得指為違背法令，有最高法院81年度臺上字
      第5303號判決及82年度臺非字第141號判決可參。且證人
      就同一事實之陳述前後略有出入此乃各人之記憶不清，或
      細節未交待清楚，或其描述用語不同，省略片段情節，或
      記錄之詳簡有異所致，倘其主要陳述一致，即尚難因其細
      節稍有紛岐即將全部證言捨棄不採，亦有最高法院73年度
      臺上字第3998號判決可參。
（二）證人甲○○有無拍打自小貨車車窗之玻璃，並為被告丁○○所知悉：
（１）被告丁○○於偵查中供承：「（當時是否有被被害人甲○○發現？）是，當被害人發現時，我就駕車要離去，但是
      被害人就貼近我的車身，並且拍打我的車子的玻璃叫我不
      要走，我心裡感到害怕，就置之不理，仍然開車離開，我
      就從後照鏡看到被害人跌倒。」（見93年度偵字第11744
      號第35頁）；「（你是否有看到甲○○的手放在窗邊？）
      我當時兩邊窗戶是搖下來一點點，有看到被害人站在窗邊
      ，他的手在窗邊撥動。」（見92年偵字第9452號第23頁）
      ；於原審審理中自承：「（你有無看到甲○○拍打你的車
      子？）有。」等語（見原審卷第81頁）。
（２）證人即共犯陳三吉於原審並結證稱：「（他有無拍打你們
      的車體或車窗？）有，他有拍打。」；「（剛剛為何說他
      沒有摸到你們的車子？）他沒有拉住，只是拍打車子的窗
      戶。」；「（他講了些什麼話？）我看到他招手，意思是
      要叫我們停下來，我聽到他用台語說『停車』、『不要走
      』」；「（他拍打了車窗幾下？）二下」（見原審卷第61
      頁、第62頁）等語，則被告丁○○上開陳述核與證人即共
      犯陳三吉所證述情節相符，則證人甲○○確有拍打自小貨
      車車窗之玻璃之事實，並為被告丁○○所知悉之事實，足
      堪認定。
（３）雖證人甲○○於本院審理時結證稱：「（當時你把手放在
      車窗玻璃上面，有無敲打玻璃？）沒有，當時窗戶有打開
      。」（見本院上訴卷第77頁）等語，惟查據證人陳三吉證
      稱甲○○拍打車窗二下而已，應係在證人甲○○剛接近自
      小貨車時所為，況自證人甲○○站在車窗邊到跌倒之時間
      極為短暫，應認證人甲○○上開證述乃因其記憶不清，或
      其描述用語不同，而有與被告丁○○、證人陳三吉為不同
      之陳述，尚不足採。
（三）證人甲○○有無將手伸入自小貨車之車窗內：
（１）證人甲○○於警詢時證述：「（你何時、何地發現竊嫌、
      竊取何物？如何會受傷？）於92年5月19日15時30分左右
      ，發現兩名年輕人駕小貨車在台南縣關廟鄉○○村○○路
      298號旁空地，竊取我兒子乙○○放置工程用鐵板，我上
      前制止，叫他們不要搬我兒子的鐵板，我並用雙手靠在該
      貨車的右車門上，叫他們不要走，把鐵板搬下來，該兩名
      竊嫌未加理會，即加速離開現場，導致我被車子拖拉倒地
      受傷。」（見警卷第13頁、第14頁）等語。
（２）證人甲○○於偵查中證述：「（你是如何受傷？）我叫對
      方不要載走鐵板時，我將雙手放在車窗上與對方講話，對
      方逃逸時，我因不及閃躲就被車子拖倒。」（見92年度發
      查字第2201號第18背面）等語。
（３）證人甲○○於偵查中復證述：「（當天被告的車子車窗是
      開著或關著？）他只有開一半，他們應該有看到我手放在
      那裡，我叫他們不要把鐵板載走，他們沒有遲疑也沒有理
      我就開走了。」（見92 年偵字第9452號第23頁）等語。
（４）證人甲○○於本院審理時結證：「（當時你的手有無伸到
      小貨車的車窗裡面？）我有把手放在車窗窗旁，但他們卻
      把車子開走，我就倒在地上了」；「（當時車窗有無拉下
      ？）當時車窗窗戶有拉下，所以我把手放在車窗玻璃上面
      ，然後他們就加油離開。」；「你手放在那裡？）我的手
      放在車窗玻璃上面，沒有伸入車窗裡面」（見本院上訴卷
      第77頁、第78頁）等語。
（５）綜上證人甲○○所證述，其主要相同之事實，在於證人甲○○有將手放在自小貨車車窗玻璃上面，應可認定。雖證
      人甲○○於原審審理時結證：「（你跟他們說話的時候，
      手是否有伸進去說『不要載走我們的鐵片』？）有，我手
      有伸進去說『不要載走我們的鐵片』」；「（你手伸進去
      大概多少？）大概有這麼長【證人以手比劃經當庭丈量約
      二十三公分】（見原審卷第71頁）等語，惟查證人甲○○
      上開證述，已為被告丁○○、證人即共犯陳三吉所否認，
      被告丁○○於原審辯稱：「（是不是因為他（甲○○）手
      伸到到你車內，你加速駛離，才造成甲○○跌倒？）甲○○手沒有伸進去，但是因為我駛離，甲○○才跌倒。」（
      見原審卷第81頁）云云，證人即共犯陳三吉於原審亦結證
      稱：「（甲○○的手有無伸到駕駛座旁的車窗內？）沒有
      。」（見原審卷第75頁）等語，查證人甲○○於原審審理
      時證述：「（從你手放在車窗，到他們將車子駛離，中間
      有多久？）我只說了『不要載走我們的鐵片』這句話，他
      們就馬上駛離了。」（見原審卷第70頁）等語，並核與被
      告丁○○於偵查中亦供述：「我有聽到他（陳三吉）叫我
      不要走，我就馬上開走了，不知他手有放在」（見92年度
      偵字第9452號卷第14頁）；「我是因為害怕被抓，才趕快
      開車離開現場」（見93年度偵字第11744號偵查卷第37頁
      ）等語，又核與證人即共犯陳三吉於原審審理時證述：「
      （甲○○招手請你們『停車』、『不要走』，到你們車子
      開走，這中間有多久？）一下子，幾秒鐘而已」（見原審
      卷第64頁）等語情節大致相符，足見被告丁○○駛離現場
      時，應係在一瞬間而已，而在車子快速行進中，如證人甲○○確有將手伸入車窗內達二十三公分之長，證人甲○○
      勢必來不及反應將手抽回，其手臂或手掌應會被車窗割傷
      或挫傷，傷勢必然較上述所受傷害嚴重，惟證然觀之證人
      甲○○受傷情形，係受有下唇2x0.3x0. 3公分挫裂傷、上
      唇、左、右雙膝、右肩挫傷之傷害，其手臂上並無受傷之
      情形，本院因認證人甲○○於本院所結證：「我的手放在
      車窗玻璃上面，沒有伸入車窗裡面」等語，較平實可信。
（四）證人甲○○在主觀上有無加以逮捕被告丁○○、證人陳三
      吉之意思，客觀上有無逮捕被告丁○○、證人陳三吉之行
      為：
（１）查刑法第三百二十九條規定竊盜或搶奪，因脫免逮捕，而
      當場施以強暴、脅迫犯行者，必以被害人對於竊盜或搶奪
      之人犯，主觀上有加以逮捕之意思，並在客觀上有加以逮
      捕之行為；竊盜或搶奪之人犯為脫免逮捕，而當場對被害
      人施以強暴、脅迫為成立要件，最高法院82年度台上字第
      1809號判決可資參照。
（２）證人甲○○於偵訊時證述：「我叫對方不要載走鐵板時，
      我將雙手放在車窗上與對方講話。」（見92年度發查字第
      2201號偵查卷第18頁）；於原審審理時證稱：「我對他們
      說，不要載走我們的鐵片。」（見原審卷第69頁），復於
      本院審理時結證稱：「沒有要逮捕他們的意思，只要他們
      不要把鐵片載走就好。」；「（你當時是否要阻止他們不
      要把鐵片載走之意思？）是的，我是要他們把鐵片還給我
      們。」（見本院上訴卷第76頁、第77頁）等語，足見證人
      甲○○於發現被告丁○○、證人陳三吉已竊得鐵板後，猶
      上前與被告丁○○、證人陳三吉講話，而且僅係要求被告
      丁○○、證人陳三吉不要載走鐵板，並返還鐵板而已，證
      人甲○○主觀上並無逮捕被告丁○○、證人陳三吉之意思
      ，自可認定。
（３）被告丁○○於警詢中供承：「我有被兩個人發現」（見警
      卷第3頁）；於原審審理時自承：「（為何不停下來？）
      當時他兒子在後面追，我怕被抓到。」（見原審卷第81頁
      、第82頁）等語，核與證人陳三吉於原審審理時證述：「
      （當場除了你們二人及甲○○以外，還有無任何人在場？
      ）還有他兒子在場」（見原審卷第67頁）等語相符，本院
      參酌證人甲○○上述證詞，其上前僅要求被告丁○○、證
      人陳三吉不要載走鐵板，要求返還鐵板之情形，且在現場
      尚有證人甲○○之兒子林有義，而證人甲○○除上述舉動
      外，並無其他逮捕之行為，例如叫喊抓小偷或持棍棒等等
      ，況當場尚有其兒子林有義在場，如證人甲○○有逮捕被
      告丁○○、證人陳三吉之行為，應可呼喊其兒子林有義前
      來共同逮捕被告丁○○、證人陳三吉而阻其離去，更不會
      在證人甲○○受傷後始由其兒子林有義送醫之情形，足見
      證人甲○○在客觀上應無逮捕被告丁○○、證人陳三吉之
      行為。至嗣後證人林有義有開車追捕被告丁○○、證人陳
      三吉之行為，然查當時被告丁○○、證人陳三吉業已逃離
      現場，且被告丁○○、證人陳三吉亦無對證人甲○○之子
      林有義有何施予強暴之行為，附此明。
（五）被告丁○○當場對證人甲○○有無施予強暴之故意：
（１）按刑法第三百二十九條之準強盜罪以竊盜或搶奪，因防護
      贓物、脫免逮捕或湮滅罪證而當場施強暴脅迫為要件，是
      行為人主、客觀上須以實施強暴脅迫為手段，以達防護贓
      物、脫免逮捕或湮滅罪證之目的，始相當，如欠缺此項手
      段、目的關係，即難以本罪相繩。又所謂強暴，係指直接
      或間接對於人之身體施以暴力，壓制被害人之抗拒，即足
      當之。
（２）證人甲○○於本院審理時結證稱：「當時車窗窗戶有拉下
      ，所以我把手放在車窗玻璃上面，然後他們就加油離開」
      （見本院上訴卷第77頁）；於偵訊時亦稱：「是他們要逃
      逸時我手還放在車窗上，因閃避不及才會摔倒。」（見92
      年度發查字第2201號偵查卷第18頁）於原審審理時又稱：
      「因為我手放在車窗上，他們駛離的時候，我失去重心，
      所以跌倒。」（見原審卷第70頁），核與證人陳三吉於警
      詢時證述：「那是丁○○不理會甲○○而將貨車加速離開
      。」（見警卷第頁10頁）；於原審審理時亦證稱：「（當
      時丁○○是否即踩油門加速駛離？）是的」（見原審卷第
      64頁）等語情節相符，則被告丁○○在證人甲○○手放在
      車窗玻璃上時，猶悍然加速離開現場，應可認定。
（３）又被告丁○○於偵查中供承：「我當時兩邊窗戶有搖下來
      一點點，有看到被害人站在窗邊，他手在窗邊撥動，不知
      他是否有放在窗邊，我急著要逃走沒有注意看。」（見92
      年度偵字第9452號偵查卷第23頁）；「（知否有人站在你
      車旁，你加速駛離，會造成他人跌倒？）我知道，我是因
      為害怕被抓，才趕快開車離開現場，但我並沒有加速離開
      。」（見93年度偵字第11744號偵查卷第37頁）；於原審
      審理時供稱：「但是因為我駛離，才造成甲○○跌倒。」
      （見原審卷第81頁）等語，本院參酌證人甲○○於原審審
      理時證述：「我跌倒之後，趴下去，撞到地上的柏油路面
      。」（見原審卷第74頁）等語，證人甲○○其受有下唇2x
      0.3x0. 3公分挫裂傷、上唇、左、右雙膝、右肩挫傷之傷
      害，顯係證人甲○○因被告丁○○催加油門快速駛離現場
      ，係為令證人甲○○甩開雙手，以便利其離開；則被告丁○○在證人要求返還該鐵板時，猶悍然駕駛上述自小貨車
      離開，必然導致證人甲○○失去重心，終致甩落證人甲○○而得以順利逃去，再證人甲○○受有上述傷害，亦為被
      告丁○○主觀上所預見，而竟任其發生，顯係出於防護贓
      物之目的而故意當場對證人甲○○施以強暴，足堪認定。
（４）至證人陳三吉雖於原審審理時證稱：「（當時甲○○是否
      有將手放在車窗未關閉的地方？）沒有」，「（甲○○叫
      你們停車、不要走的時候，你們車窗是否是打開的？）車
      窗是關閉的」，「（甲○○的手有無伸到駕駛座旁的車窗
      內？）沒有」，「（甲○○是否因為他的手伸進車窗內，
      丁○○突然駛離，甲○○才跌倒？）不是」，「（為何不
      叫丁○○停車？）我有叫丁○○停車」云云，惟核與被告
      丁○○所自承：「車窗有開，但是寬度不大」，「車窗有
      開一點，這部分陳三吉可能記錯了」等語（見原審卷第62
      頁、68頁、72頁、75頁）及證人甲○○所證述：「（他們
      車窗是否關閉的？）車窗沒有關」等語（見原審卷第71頁
      ），均屬迥異，不足採信，而證人陳三吉所證述關於被告
      丁○○有拍打車窗、並在現場已被發現竊盜及證人甲○○
      有說：「停車」、「不要走」等語之部分，仍與事實吻合
      ，故此部分仍得採為證據，附此敘明。
（六）被告丁○○與證人陳三吉間就本件準強盜罪，是否成立共
      同正犯：
（１）竊盜因防護贓物、脫免逮捕或湮滅罪證，而當場實施強暴
      、脅迫論以強盜之規定，自以實施強暴、脅迫之人為限，
      其他竊盜共犯對於行強如無犯意之聯絡者，不容概以強盜
      論擬。
（２）查證人陳三吉於原審審理時證述：「（當時由進開車？）
      丁○○，去的時候及離開的時候都是由他開車」（見原審
      卷第58頁）等語，並與證人甲○○於原審所證述被告丁○○當時係坐在駕駛座情節相符（見原審卷第69頁），並與
      被告丁○○所供認係由伊駕駛之情節亦相符，本院並參酌
      證人甲○○上述證述：「我只說『不要載走我們的鐵片』
      這句話，他們就馬上駛離了。」（見原審卷第70頁）等語
      ，並核與被告丁○○於偵查中亦供述：「我有聽到他（陳
      三吉）叫我不要走，我就馬上開走了，不知他手有放在」
      （見92年度偵字第9452號卷第14頁）；「我是因為害怕被
      抓，才趕快開車離開現場」（見93年度偵字第11744號偵
      查卷第37頁）等語，又核與證人即共犯陳三吉於原審審理
      時證述：「（甲○○招手請你們『停車』、『不要走』，
      到你們車子開走，這中間有多久？）一下子，幾秒鐘而已
      」（見原審卷第64頁）等語，足見被告丁○○駛離現場時
      ，應係在一瞬間而已，而證人甲○○與證人陳三吉間當時
      並無交談，且證人甲○○於原審證述伊不認得在庭之證人
      陳三吉等語（見原審卷第69頁），況證人甲○○之手係放
      在證人陳三吉副駕駛座旁之車窗玻璃上，如由證人陳三吉
      著手將證人甲○○之手撥開，應屬較為容易，然查證人陳
      三吉僅係純粹坐於副駕駛座而已，並無任何舉動可言，又
      自小貨車且由被告丁○○所駕駛，在短時間駛離，則證人
      陳三吉又如何與被告丁○○間，欲對證人甲○○施以強暴
      ，並進而有犯意聯絡，應認本件對證人甲○○施以強暴者
      ，僅係被告丁○○一人而已，揆諸上開說明，證人陳三吉
      概不能論以本件準強盜罪之共犯，足可認定。
（七）刑法第三百二十九條規定之準強盜行為，是否與刑法第三
      百二十八條第一項規定之普通強盜罪行為，皆應以至使人
      不能抗拒之程度為其構成要件：
（１）按竊盜或搶奪，因防護贓物、脫免逮捕或湮滅罪證，而當
      場施以強暴、脅迫者，即以強盜論，不以所施強暴、脅迫
      手段，須至使他人不能抗拒程度為成立準強盜罪之要件，
      此與刑法第三百二十八條第一項之普通強盜罪構成要件不
      同；蓋刑法以其施強制之目的，既在防護贓物、脫免逮捕
      或湮滅罪證，且在時間、空間皆與其所犯之竊盜罪或搶奪
      罪有密切之關連，雖其強暴、脅迫行之在後，然性質上與
      強盜之情節相當，允宜準用強盜之例，從嚴論科，此本條
      之所由設也。而強盜罪中之強暴、脅迫行為，係發自使被
      害人轉移其財物持有狀態之奪取財物目的，與準強盜之強
      暴、脅迫行為，乃出於行為人自保之目的，兩者「強暴、
      脅迫」行為之本質既有所不同，自難謂準強盜罪之「強暴
      、脅迫」行為，應與強盜罪之「強暴、脅迫」行為，為相
      同之評價。故刑法第三百二十九條準強盜罪之構成，只須
      行為人主觀上本乎防護贓物、脫免逮捕或湮滅罪證之目的
      而當場施以強暴、脅迫行為，即足充之，至於具體之客觀
      外在情形如何，是否生傷害結果或至使不能抗拒，則非所
      問。
（２）被告之辯護人稱：「刑法第三百二十九條學說上所稱之『
      準強盜罪』，其構成要件應準用同法第三百二十八條之『
      普通強盜罪』，始為合理解釋，實務上固曾認準強盜罪不
      以使人不能抗拒之程度，惟此一解釋使準強盜罪之要件寬
      於普通強盜罪，法律解釋方法論悖於論理法則」等語，實
      有誤會，不足採信。
（八）綜上所述：被告丁○○與證人陳三吉竊得上述鐵板後，嗣
      為證人甲○○發現，並要求不要將鐵板載走時，猶悍然駕
      駛上述自小貨車離開，必然導致證人甲○○失去重心，終
      致甩落證人甲○○而得以順利逃去，再證人甲○○受有上
      述傷害，亦為被告丁○○主觀上所預見，而竟任其發生，
      顯係出於防護贓物之目的而故意當場對證人甲○○施以強
      暴，被告丁○○準強盜之犯行，應堪認定。
參、論罪科刑之理由
一、核被告丁○○所為，係犯刑法第三百二十九條以同法第三百
    二十八條第一項強盜罪論之準強盜罪。
二、被告丁○○使證人甲○○受傷之施以強暴行為，應係準強盜
    犯行之結果行為，包括於準強盜犯行，不另論罪。
三、被告丁○○於八十六年間，因違反肅清煙毒條例案件，經臺
    灣臺南地方法院判處有期徒刑三年二月，業於八十九年十一
    月十五日假釋期滿視為執行完畢，有臺灣高等法院被告全國
    前案紀錄表在卷可參，其於五年內再犯本件最重刑為有期徒
    刑以上之罪，為累犯，應依刑法第四十七條之規定加重其刑
    。
肆、撤銷改判之理由
一、原審以被告罪證明確，因予論罪科刑，固非無據，然查：
（一）原判決事實記載證人甲○○抓握該貨車右邊車窗，並於判
      決理由認定證人甲○○有將手伸入車窗內達二十三公分；
      並遭拖行而跌倒，此與認定事實不符，尚有未合。
（二）原判決認定被告丁○○係為脫免逮捕，而當場施以強暴之
      行為，此與認定證人甲○○主觀上並無逮捕被告丁○○之
      意思，亦無客觀上逮捕之行為，被告丁○○應係防護贓物
      ，而當場施以強暴不符，亦有未合。
（三）原判決據以認定證人陳三吉與被告丁○○間，有犯意聯絡
      與行為分擔，論以共同正犯，實有未合。
（四）原判決理由審酌鐵板係被告丁○○所搶得，並有未洽。
二、依上所陳，被告上訴意旨否認有何準強盜之犯行，經查均屬
    無據，雖非可取，惟原判決既有前揭可議之處，自應由本院
    將原判決予以撤銷改判，以期適法。爰審酌被告正值壯年，
    不思以正當途徑靠自己勞力賺錢，任意侵害他人財產法益，
    嚴重危害社會治安，破壞善良人民對平和生活秩序之期待與
    保障，並因竊盜既遂為防護贓物而當場施以強暴之手段、以
    及所竊得之鐵板九片價值非鉅，惟犯後矢口否認犯行，顯見
    態度欠佳等一切情狀，量處如主文所示之刑，以資儆懲。
伍、至移送併辦：被告丁○○意圖為自己不法之所有，基於連續
    竊盜之概括犯意，於九十三年十一月十七日上午十一時三十
    分許，徒手進入高雄縣路竹鄉○○村○○路一六三號伍福宮
    內，持廟內竹籤插入香油箱內竊取香油錢新台幣二百元，得
    手後為該廟主任委員黃武龍發現後報警查獲等情。惟按連續
    犯之構成，係以基於概括犯意，連續數行為而觸犯構成要件
    相同之罪名為要件，查本件係被告丁○○竊盜既遂後，為防
    護贓物而對證人甲○○施以強暴之行為，係犯刑法第329條
    之準強盜罪，此與上開竊盜係犯刑法第320條第1項之竊盜罪
    ，二者罪名及犯罪構成要件均不相同，不能構成連續準強盜
    罪，應分論併罰，則移送併辦自非起訴效力所及，本院不得
    一併審理，自應將上開移送併辦部分退回由檢察官另行偵辦
    ，併此明。
陸、適用之法律
一、刑事訴訟法第369條第1項前段、第364條、第299條第1項前
    段。
二、刑法第329條、第328條第第1項、第47條。
本案經檢察官吳忠賢到庭執行職務。
中　　華　　民　　國　　94　　年　　11　　月　　22　　日
                  刑事第五庭    審判長法  官  楊明章
                                      法  官  顏基典
                                      法  官  吳森豐
以上正本證明與原本無異。
如不服本判決，應於收受本判決後十日內向本院提出上訴書狀。
其未敘述上訴理由者並得於提起上訴後十日內向本院補提理由書
狀（均須按他造當事人之人數附繕本）「切勿逕送上級法院」。
　　　　　　　　　　　　　　　　　　　書記官  李梅菊
中　　華　　民　　國　　94　　年　　11　　月　　23　　日
附錄本案論罪科刑法條全文：
中華民國刑法第329條(準強盜罪)：
竊盜或搶奪，因防護贓物、脫免逮捕或湮滅罪證，而當場施以強
暴脅迫者，以強盜論
。
中華民國刑法第328條：
意圖為自己或第3人不法之所有，以強暴、脅迫、藥劑、催眠術
或他法，至使不能抗拒，而取他人之物或使其交付者，為強盜罪
，處五年以上有期徒刑。
以前項方法得財產上不法之利益或使第 3 人得之者，亦同。
犯強盜罪因而致人於死者，處死刑、無期徒刑或十年以上有期徒
刑；致重傷者，處無期徒刑或七年以上有期徒刑。第1項及第2項
之未遂犯罰之。
預備犯強盜罪者，處一年以下有期徒刑、拘役或三千元以下罰金
。
